臺灣臺北地方法院民事判決　　　　　　　　　　　九十二年度重訴字第一四０八號
　　原　　　告　乙○○○
　　法定代理人　丙○○○○○○.
　　訴訟代理人　谷湘儀律師
　　被　　　告　甲○○　　原住台北市○○區○○街六十一號
當事人間請求侵權行為損害賠償事件，本院於中華民國九十三年二月九日言詞辯論終
結，判決如下：
    主  文
被告應給付原告新台幣柒佰肆拾陸萬壹仟肆佰伍拾陸元，及自民國九十年四月四日起
至清償日止，按年息百分之五計算之利息。
訴訟費用由被告負擔。
本判決於原告以新台幣貳佰肆拾玖萬元供擔保後，得假執行。
    事  實
甲、原告方面：
壹、聲明：
一、被告應給付原告新台幣（下同）七百四十六萬一千四百五十六元及自起訴狀繕本
二、願供擔保請准宣告假執行。
貳、陳述：
一、被告與訴外人鄭維依分別為國宏工程顧問有限公司（以下簡稱國宏公司）之總經
    理與代表人。因見原告為擬籌建佛學院，遂由被告向原告詐稱其能為原告補辦建
    築執照及變更土地使用編定，原告不疑有詐，乃於民國八十二年九月三日，由訴
    外人鄭維依代表國宏公司與原告簽訂「乙○○○現有舊建物補辦建照與用地變更
    編定契約書」（以下簡稱系爭契約），原告並依約支付被告與訴外人鄭維依七百
    五十萬元，詎其等收取費用後卻遲未履約。八十三年十二月間，被告復偽稱須向
    台灣省農田水利會購買其所有坐落中壢市○○段一四一、一四三、一五一、一五
    二及一五八地號等部分土地，教育部始核准興建佛學院。原告乃於八十四年一月
    六日，依被告所列費用，簽發中國信託商業銀行票號AA0000000，面額二百九十
    九萬三千一百四十六元，發票日為八十四年五月三十日之支票乙紙交付被告收執
    兌付，惟被告始終未提出買賣前開土地之繳費收據。
二、八十五年四月二十二日，系爭契約之履行期限屆至，然被告仍未履約，亦未向台
    灣省農田水利會購買前開土地，原告乃請求被告返還已支付款項，被告竟稱渠等
    已支付鑽探費等計三百零三萬一六百九十元，原告為求順利取回餘款，乃勉為同
    意書立解約書。合計原告共支付被告一千零四十九萬三千一百四十六元，扣除被
    告所稱已付費用三百零三萬一千六百九十元，尚有七百四十六萬一千四百五十六
    元未返還。
三、被告以詐騙之手段，使原告陷於錯誤而交付金錢，受有如訴之聲明第一項金額之
    損害，被告因此觸犯業務侵占及詐欺取財罪名，亦經本院刑事庭以八十六年度易
    字第三四一八號刑事判決有期徒刑四年在案，爰依民法第一百八十四條訴請被告
    負損害賠償責任。
參、證據：提出乙○○○現有舊建物補辦建照與用地變更編定契約書、中國信託商業
    銀行支票、解約書、台灣省桃園農田水利會函為證。
乙、被告方面：
    被告未於言詞辯論期日到場，亦未提出準備書狀作何聲明或陳述。
    理  由
甲、程序方面：
    本件被告未於言詞辯論期日到場，核無民事訴訟法第三百八十六條所列各款情形
    ，應依原告之聲請，由其一造辯論而為判決。
乙、得心證之理由：
一、本件原告起訴主張：被告與訴外人鄭維依分別為國宏公司之總經理與代表人，原
    告前欲籌建佛學院，被告詐稱其能為原告補辦建築執照及變更土地使用編定，原
    告不疑有詐，乃於民國八十二年九月三日，由訴外人鄭維依代表國宏公司與原告
    簽訂乙○○○現有舊建物補辦建照與用地變更編定契約，原告依約支付七百五十
    萬元予被告與訴外人鄭維依，詎其等收取費用後卻遲未履約。八十三年十二月間
    ，被告復偽稱須向台灣省農田水利會購買其所有坐落中壢市○○段一四一、一四
    三、一五一、一五二及一五八地號等部分土地，教育部始核准興建佛學院，原告
    亦以支票支付二百九十九萬三千一百四十六元，惟被告始終未提出買賣前開土地
    之繳費收據。八十五年四月二十二日，系爭契約之履行期限屆至，然被告仍未履
    約，亦未向台灣省農田水利會購買前開土地，原告乃請求被告返還已支付款項，
    被告竟稱渠等已支付鑽探費等計三百零三萬一六百九十元，原告為求順利取回餘
    款，乃勉為同意書立解約書，合計原告共支付被告一千零四十九萬三千一百四十
    六元，扣除被告所稱已付費用三百零三萬一千六百九十元，尚有七百四十六萬一
    千四百五十六元未返還，爰依侵權行為之法律關係，請求被告如數給付並加計自
    起訴狀繕本送達翌日起至清償日止按年息百分之五計算之遲延利息。
二、原告主張被告與訴外人鄭維依分別為國宏公司之總經理與代表人，原告前欲籌建
    佛學院，被告詐稱其能為原告補辦建築執照及變更土地使用編定，原告不疑有詐
    ，乃於民國八十二年九月三日，由訴外人鄭維依代表國宏公司與原告簽訂乙○○
    ○現有舊建物補辦建照與用地變更編定契約，原告依約支付七百五十萬元予被告
    與訴外人鄭維依，詎其等收取費用後卻遲未履約。八十三年十二月間，被告復偽
    稱須向台灣省農田水利會購買其所有坐落中壢市○○段一四一、一四三、一五一
    、一五二及一五八地號等部分土地，教育部始核准興建佛學院，原告亦以支票支
    付二百九十九萬三千一百四十六元，惟被告始終未提出買賣前開土地之繳費收據
    。八十五年四月二十二日，系爭契約之履行期限屆至，然被告仍未履約，亦未向
    台灣省農田水利會購買前開土地，原告乃請求被告返還已支付款項，被告竟稱渠
    等已支付鑽探費等計三百零三萬一六百九十元，原告為求順利取回餘款，乃勉為
    同意書立解約書，合計原告共支付被告一千零四十九萬三千一百四十六元，扣除
    被告所稱已付費用三百零三萬一千六百九十元，尚有七百四十六萬一千四百五十
    六元未返還，以及被告因此觸犯業務侵占及詐欺取財罪名，業經本院刑事庭以八
    十六年度易字第三四一八號刑事判決有期徒刑四年之事實，業據其提出乙○○○
    現有舊建物補辦建照與用地變更編定契約書、中國信託商業銀行支票、解約書、
    台灣省桃園農田水利會函為證，核屬相符，並經本院依職權調閱本院八十六年度
    易字第三四一八號卷宗審核無訛，被告經合法通知，並未到場或以書狀作何主張
    陳述，自堪信原告之主張為真實。
三、按因故意或過失，不法侵害他人之權利者，負損害賠償責任，故意以背於善良風
    俗之方法加損害於他人者，亦同，民法第一百八十四條第一項訂有明文。被告利
    用原告欲興建佛學院之機會，向原告詐稱可為其辦理相關事宜，並與原告締約，
    原告依約陸續給付被告達一千零四十九萬三千一百四十六元，然被告始終未依約
    履行，除其自稱已支付之費用三百零三萬一千六百九十元，尚有七百四十六萬一
    千四百五十六元未返還，顯係故意侵占原告交付之款項，業經本院刑事庭以八十
    六年度易字第三四一八號刑事判決被告犯業務侵佔罪、詐欺取財罪，並處有期徒
    刑四年，其所為自係故意以背於善良風俗之方法加損害於原告，揆諸前開規定，
    自應負損害賠償之責。原告遭被告侵占之款項既達七百四十六萬一千四百五十六
    元，從而，原告依侵權行為之法律關係，請求命被告如數返還並加計自起訴狀繕
    本送達翌日即九十年四月四日起至清償日止，按年息百分之五計算之利息，即屬
    有據，應予准許。
四、原告陳明願供擔保以代釋明聲請宣告假執行，核無不合，爰酌定相當擔保金額，
    准予宣告假執行。
五、據上論結：原告之訴為有理由，並依民事訴訟法第三百八十五條第一項前段、第
    七十八條、第三百九十條第二項，判決如主文。
中　　　華　　　民　　　國　　九十三　　年　　　二　　　月　　二十三  　日
                                    民事第六庭  法  官    陳怡雯
正本係照原本作成
如對本判決上訴，須於判決送達後廿日內向本院提出上訴狀
中　　　華　　　民　　　國　　九十三　　年　　　二　　　月　　二十六  　日
                                                書記官    謝梅琴
